臺灣屏東地方法院刑事判決　96年度訴字第626號
公　訴　人　臺灣屏東地方法院檢察署檢察官
被　　　告　甲○○
上列被告因偽造文書案件，經檢察官聲請簡易判決處刑（95年度
偵字第3106號），本院認為不宜而裁定適用簡式審判程序，判決
如下：
     主  文
甲○○共同連續偽造私文書，足以生損害於公眾及他人，處有期
徒刑壹年貳月，緩刑年，並向國庫支付新台幣拾萬元。
     事  實
一、紀銘詮為設於屏東縣萬丹鄉磚仔寮51之55號「超越汽車商行
    」及設於屏東縣屏東市○○路141 巷205 號「日日新汽車材
    料公司」之廠長，受雇於胡福仁，其與胡福仁均明知汽車車
    身號碼不得任意偽造，竟基於偽造文書之概括犯意聯絡，於
    附表所示時間，連續在上開日日新汽車材料公司，使用胡福
    仁所購買三部不詳車號之自用小客車車身，再與鈑金技工乙
    ○○（年約38歲，真實姓名年籍不詳）共同基於偽造文書之
    犯意聯絡，連續以切割報廢車之車身號碼，再焊接到來源不
    明之汽車車身上之方式，偽造如附表所示之車身號碼，足生
    損害於監理機關對車籍管理之正確性與汽車製造商之權益。
    嗣於95年2 月24日10時10分許及10時15分許為警持搜索票在
    前址「超越汽車商行」及「日日新汽車材料公司」查獲，並
    分別扣得如附表所示，原車牌號碼不詳，於查獲時懸掛6498
    －KC號、3439－DR號及4725－FD號車牌之自用小客車共3 輛
    （責付胡福仁保管）。
二、案經內政部警政署保安警察第三總隊第二大隊移送臺灣屏東
    地方法院檢察署檢察官聲請簡易處刑，本院認為不宜，改依
    通常及簡式審判程序審理。
     理  由
一、本件被告所犯係死刑、無期徒刑、最輕本刑為3 年以上有期
    徒刑以外之罪，其於準備程序中就被訴事實為有罪之陳述，
    經法官告知簡式審判程序之旨，並聽取公訴人及被告意見後
    ，本院合議庭認宜進行簡式審判程序，依刑事訴訟法第273
    條之1 合議裁定由受命法官獨任進行簡式審判程序，合先敘
    明。
二、上開事實，迭經被告於警詢、偵查及本院審理中供承不諱，
    核與共犯即證人胡福仁於警詢及偵查中結證稱：「我們是把
    買回來的撞壞的車子的車身號碼處切割下來，再焊接到新車
    子上」等語（偵查卷第7 頁）相符；且附表所示3 輛汽車之
    車身號碼均被焊接上報廢汽車所屬之車身號碼一節，亦據高
    雄市政府警察局以95年4 月4 日高市警鑑字第0950022481號
    鑑驗通知書鑑定無誤，並有警卷所附之電解照片及附表所示
    報廢車輛之車籍資料在卷可稽，是本案事證明確，被告犯行
    堪予認定。而原聲請簡易處刑意旨雖認胡福仁及焊接車身號
    碼之鈑金技工均不知情，但共犯胡福仁係將附表所示來源不
    明之汽車購入並交付予被告之人，且被告係受雇於胡福仁，
    並受其指示將報廢車輛之車身號碼切割下後，再焊接到來源
    不明之汽車上，預備嗣後再由胡福仁或被告將之售出等情，
    已經胡福仁於偵查中結證明確，並經被告當庭陳明，業如前
    述，可見胡福仁確與被告就上開犯行有犯意之聯絡，公訴人
    認胡福仁不知情，顯與事實不符；再聲請簡易處刑意旨雖認
    負責將切割下來之車身號碼焊接至附表所示來源不明之汽車
    上之鈑金技工並不知情，但該負責焊接之鈑金技工乙○○既
    是從事汽車修護之專業人員，顯應知道不得擅將汽車之車身
    號碼切割並焊接而變更之，卻仍受被告之指示為此行為，顯
    係明知而故意為此構成要件行為，而與被告有犯意聯絡及行
    為分擔，亦為共同正犯。
二、本案相關之法律比較適用：
    行為後法律有變更者，適用行為時之法律。但行為後之法律
    有利於行為人者，適用最有利於行為人之法律，刑法第2條
    第1 項定有明文。查被告於前開行為後，刑法關於連續犯之
    相關規定，業經總統於94年2 月2 日修正公佈，並依刑法施
    行法第10條之1 規定自95年7 月1 日施行。職是，本件自應
    就被告行為前、後相關法律有修正者，依前揭規定加以比較
    適用。)。 而修正後刑法業已刪除第56條連續犯之規定。是
    於新法修正施行後，行為人之數犯罪行為，即須分論併罰。
    此刪除雖非犯罪構成要件之變更，但顯已影響行為人刑罰之
    法律效果，自屬法律有變更，比較新、舊法結果，適用被告
    行為時法律即依舊法論以連續犯，對被告並無不利。至於刑
    法第28條共同正犯之規定，於修正施行前之規定為：「二人
    以上共同實施犯罪之行為者，皆為正犯。」修正施行後之規
    定則為：「二人以上共同實行犯罪之行為者，皆為正犯。」
    揆諸本條之修正理由係為釐清陰謀共同正犯、預備共同正犯
    是否合乎本條規定之正犯要件，亦即在剔除完全未參與犯罪
    相關行為之「實行」的陰謀共同正犯及預備共同正犯，並無
    礙於現行實務處罰共謀共同正犯之立場。本案被告與胡福仁
    有犯意聯絡，與乙○○有犯意聯絡及行為分擔，無論依修正
    前、後之刑法，均為共同正犯，因處罰輕重相同，自無比較
    適用之問題。
三、按汽、機車引擎號碼、車身號碼乃製造廠商對該汽車出廠時
    之識別文字，一則表示其出廠之年度及批號有區別不同車輛
    之作用，一則代表其品質與商譽，為表示一定用意之證明，
    且經監理單位登記在案，而現下新款汽車復均將引擎及車身
    號碼烙印於車體各部位零件之上，用以防免汽車遭竊，則汽
    、機車之引擎及車體上所烙印之引擎及車身號碼，應依刑法
    第220 條第1 項規定，以私文書論，而將車輛之引擎號碼、
    車身號碼磨掉，改變該號碼為與另一合法車籍相符之引擎號
    碼、車身號碼，此舉乃具創造性，應屬偽造之行為而非變造
    之行為（最高法院66年度台上字第1961號判例及76 年 度台
    上字第2382號判決意旨可資參照）。是被告偽造附表所示汽
    車之車身號碼等準私文書之行為，係犯刑法第210 條之偽造
    私文書等罪。被告就上開偽造車身號碼之行為，與胡福仁有
    犯意之聯絡，與鈑金技工乙○○有犯意聯絡及行為之分擔，
    均係共同正犯。被告先後多次偽造車身號碼之行為，時間緊
    接，手段相同，顯係基於概括犯意所為，應依修正前刑法第
    56條之規定以一罪論，並加重其刑。爰審酌被告並無前科，
    此有臺灣高等法院被告前案紀錄表可考，素行尚佳、為專業
    之汽車維修人員，並為汽車修護廠之廠長，竟利用其專業技
    能偽造車身號碼，掩飾來源不明或不正當之汽車，並使被害
    人追贓困難，情節非輕、又雖坦承自己之犯行，卻一味為胡
    福仁掩飾及開脫、惟念其係受雇於胡福仁，尚非本案之主犯
    ，且犯罪後坦認犯行，態度良好等一切情狀，量處如主文所
    示之刑，以示懲儆。
五、又依95年7 月1 公佈施行之刑法第74條第2 項規定：緩刑之
    宣告得斟酌情形，命犯罪行為人為下列各款之事項：第4 款
    向公庫支付一定之金額。而犯罪在新法施行前，新法施行後
    之緩刑宣告，應適用新法第74條之規定（參照最高法院第8
    次刑事庭會議決議）。查告未曾受有期徒刑以上刑之宣告，
    有臺灣高等法院被告前案紀錄表在卷可憑，是被告一時疏失
    ，致罹刑章，現已坦承犯行，被告經此刑事追訴、審判之教
    訓後，當能知所警惕而無再犯之虞，故本院認為所宣告之刑
    ，以暫不執行為適當，爰依刑法第74條第1 項第1 款之規定
    ，併宣告緩刑3 年，令其於緩刑期間審慎行事，以啟自新。
    並審酌被告之收入約為每月新台幣（同）5 萬元，業經其當
    庭陳明，並表示願意支付10萬元予國庫及緩刑期間為2 年等
    情，爰依刑法第74條第2 項第4 款，命被告向國庫支付10萬
    元。
六、至本案共犯胡福仁、乙○○（真實姓名年籍不詳）均與被告
    有共犯關係，已如前述，惟未經檢察官偵查起訴，就此部分
    自仍應由檢察官另行偵查，附此敘明。
據上論斷，應依刑事訴訟法第452 條、第299 條第1 項前段、第
273 條之1 第1 項，刑法第2 條第1 項前段、第28條、第220 條
第1 項、第210 條、第74條第1 項第1 款、第2 項第4 款，修正
前刑法第56條，判決如主文。
本案經檢察官靳隆坤到庭執行職務。
中　　華　　民　　國　　96　　年　　7 　　月　　13　　日
                  刑事第四庭  法  官  莊鎮遠
附表：
┌──┬───────┬────────────────┬────────┐
│編號│  偽造時間    │         偽造車身號碼方法       │備            註│
├──┼───────┼────────────────┼────────┤
│一  │94年07月底某日│將原車號4725－FD自用小客車之車身│MITSBISH廠牌、  │
│    │              │號碼J0000000號切割後，改嵌焊於同│VIRAGE車型      │
│    │              │車型不詳車號車身上，再改懸4G93 H│                │
│    │              │013037號引擎於該車身上。        │                │
├──┼───────┼────────────────┼────────┤
│二  │94年12月間某日│將原車號6498－KC自用小客車之車身│HONDA廠牌、     │
│    │              │號碼BA19308號切割後，改嵌焊於同 │ACCORD 車型     │
│    │              │車型不詳車號車身上，再改懸AA－AN│                │
│    │              │28244號號引擎於該車身上。       │                │
├──┼───────┼────────────────┼────────┤
│三  │95年02月間某日│將原車號3439－DR自用小客車之車身│MAZDA廠牌       │
│    │              │號碼「00000000T -A」號切割後，改│                │
│    │              │嵌焊於同車型不詳車號車身上，再改│                │
│    │              │懸00 000000T號引擎於該車身上。  │                │
└──┴───────┴────────────────┴────────┘
以上正本證明與原本無異。
如不服本判決應於收受本判決後送達後10日內向本院提出上訴書
狀，其未敘述上訴理由者，並得於提起上訴後10日內向本院補提
理由書狀（均須按他造當事人之人數附繕本）「切勿逕送上級法
院」
中　　華　　民　　國　　96　　年　　7 　　月　　13　　日
                              書記官  薛慧茹
附錄論罪科刑法條：
中華民國刑法第210 條
偽造、變造私文書，足以生損害於公眾或他人者，處5 年以下有
期徒刑。
中華民國刑法第220條
在紙上或物品上之文字、符號、圖畫、照像，依習慣或特約，足
以為表示其用意之證明者，關於本章及本章以外各罪，以文書論
。
